臺灣彰化地方法院刑事判決　　　　　　　100年度易字第477號
公　訴　人　臺灣彰化地方法院檢察署檢察官
被　　　告　曾文雄
上列被告因詐欺案件，經檢察官提起公訴（100年度偵字第2890
號），於本院準備程序中，被告就被訴事實為有罪之陳述，經合
議庭裁定改行簡式審判程序，本院判決如下：
    主  文
曾文雄幫助犯詐欺取財罪，處有期徒刑參月，如易科罰金，以新
臺幣壹仟元折算壹日。
    犯罪事實
一、曾文雄明知金融帳戶之提款卡及密碼係供自己使用之重要理
    財工具，關係個人財產、信用之表徵，並可預見一般人取得
    他人金融帳戶使用常與財產犯罪密切相關，且取得他人帳戶
    金融卡及密碼目的在於掩飾犯罪所得之財物或財產上利益不
    易遭人追查，又對於提供帳戶雖無引發他人萌生犯罪之確信
    ，但仍以縱若有人持以犯罪，亦不違反其本意之幫助詐欺之
    不確定故意，在其妻莊雯欣於民國99年6月30日向臺中商業
    銀行北斗分行申辦帳號000-00-0000000號帳戶後約一個禮拜
    某日中午12時許，將上開帳戶之提款卡連同密碼，以新台幣
    （下同）3,000元之代價，在彰化縣埤頭鄉某地超商，提供
    予真實姓名不詳，年約40幾歲之成年人，未幾，上開提款卡
    、密碼，便由詐欺集團之人取得，而詐欺集團之人即基於意
    圖為自己不法所有之犯意聯絡，推由該集團某成員於報紙分
    類廣告上刊登「第一銀貸、30～500萬、整合負債、創業貸
    款、個人信貸、公司長短期周轉、年滿20歲，備雙證件、資
    料不足，信用瑕疵，可協助辦理、急親洽本行快速放款、30
    萬月繳8673、50萬月繳8899、100萬月繳13037、200萬月繳2
    6075、0000-000000李經理」之不實內容。葉金嬋見該廣告
    內容，欲辦理信用貸款30萬元，遂依該廣告指示，自99年7
    月13日起，以其所有之09＊＊＊＊＊＊＊7號（號碼詳卷）
    行動電話門號，多次撥打0000000000號行動電話門號，與自
    稱「李經理」之詐欺集團成員聯繫。「李經理」於電話中對
    葉金嬋誆稱：欲辦理貸款需先有財力證明，必須先匯款云云
    ，致葉金嬋陷於錯誤，而依其指示於99年7月15日，以無褶
    存款方式，存入40,160元至莊雯欣所申設之前揭銀行帳戶內
    ，旋由詐欺集團成員提走存入款項。葉金嬋事後發覺受騙，
    報警循線查獲，始知上情。
二、案經葉金嬋訴由彰化縣警察局北斗分局報告臺灣彰化地方法
    院檢察署檢察官偵查起訴。
    理  由
一、被告曾文雄於本院準備程序中，就上揭犯罪事實均為有罪之
    陳述，且所犯係死刑、無期徒刑、最輕本刑3年以上有期徒
    刑以外之罪，經本院合議庭依刑事訴訟法第273條之1第1項
    之規定，裁定由受命法官獨任進行簡式審判程序，先予敘明
    。
二、按被告以外之人於審判外之言詞或書面陳述，除法律有規定
    者外，不得作為證據，刑事訴訟法第159條固定有明文，惟
    被告以外之人於審判外之陳述，雖不符同法第159條之1至之
    4規定，而經當事人於審判程序同意作為證據，法院審酌該
    言詞陳述或書面陳述作成時之情況，認為適當者，亦得為證
    據；又當事人、代理人或辯護人於法院調查證據時，知有第
    159條第1項不得為證據之情形，而未於言詞辯論終結前聲明
    異議者，視為有前項之同意，同法第159條之5亦定有明文。
    查本判決所引用之下列各項證據方法之證據能力，被告於本
    院準備程序時表示無意見，同意有證據能力，且被告及檢察
    官於本院審理中調查證據時，知有刑事訴訟法第159條第1項
    不得為證據之情形，亦未於言詞辯論終結前聲明異議，且本
    院審酌該等證據作成之客觀情況均無不當，並無不宜作為證
    據之情事，依刑事訴訟法第159條之5之規定，認均具有證據
    能力。
三、上開犯罪事實，業據被告曾文雄於本院準備程序及審理時坦
    承不諱，核與被害人葉金嬋及關係人莊雯欣於警詢指訴相符
    ，並有臺中商業銀行無摺存款存入通知聯、臺中商業銀行存
    款業務往來申請約定書、交易明細、內政部警政署反詐騙案
    件處理報表、高雄市政府警察局新興分局中山路派出所受理
    各類案件紀錄表、受理詐騙帳戶通報警示簡便格式表、受理
    刑事案件報案三聯單、內政部警政署反詐騙諮詢專線紀錄表
    及臺中商業銀行北斗分行100年5月10日中北斗字第10000001
    22號函在卷可佐。足證被告之自白與事實相符，得為不利被
    告認定之依據。本案事證明確，被告上開犯行，洵堪認定，
    應依法論科。
四、按刑法上之故意，分為直接故意（確定故意）與間接故意（
    不確定故意）。行為人對於構成犯罪之事實，明知並有意使
    其發生者，為直接故意；行為人對於構成犯罪之事實，預見
    其發生而其發生並不違背其本意者，為間接故意。又幫助犯
    之成立，以行為人主觀上認識被幫助者正欲從事犯罪或係正
    在從事犯罪，且該犯罪有既遂之可能，而其行為足以幫助他
    人實現構成要件者，即具有幫助故意，並不以行為人確知被
    幫助者係犯何罪名為必要。而按金融機構之帳戶為個人理財
    之工具，為便利大眾使用此一理財工具，以資活絡資金供需
    ，對於申請開設金融帳戶並無設有任何特殊之限制，一般民
    眾皆能自由申請開戶，並得同時在不同金融機構申請多數存
    款帳戶使用，乃眾所周知之事實，依一般人之社會生活經驗
    ，倘係經由合法管道之收入或支出，其於金融帳戶之存放及
    提領，本可自行向金融行庫開立帳戶後使用，殊無大費周章
    使用他人帳戶之必要，況且近來犯罪案件層出不窮，犯罪集
    團多利用人頭帳戶做為出入帳戶，不僅廣為媒體所披載，亦
    經政府一再宣導提醒注意，尤以現今各地金融機構所設自動
    提款機莫不設定轉帳之警示畫面，或張貼警示標語，促請使
    用大眾注意，衡諸目前社會以電視、報紙甚至網路等管道流
    通資訊之普及程度，以及使用自動提款機從事提款、轉帳交
    易之頻繁，苟見有陌生人不思以自己名義申請開立帳戶，反
    而向不特定人蒐集或收購他人之金融機構帳戶使用，自屬可
    疑。再者，一般而言，欲使用提款卡領取款項者，須於金融
    機構所設置之自動櫃員機上依指令操作，並輸入正確之密碼
    ，方可順利領得款項，若非帳戶所有人同意、授權而告知提
    款卡密碼等情況，單純持有金融卡之人，欲隨機輸入號碼而
    領取款項之機會，不法之人任意輸入號碼而與正確之密碼相
    符者，機率微乎其微，況且，倘非事先提供提款卡及密碼，
    犯罪集團大費週章使被害人匯款後，又何能順利提領款項，
    以遂詐欺之目的。是被告具備幫助詐欺取財之不確定故意，
    應可認定。而被告有此不確定故意，仍將帳戶之提款卡連同
    密碼交予不詳姓名年約40歲之成年男子所屬之犯罪集團為詐
    欺犯罪之用，其雖並未參與上開犯罪之構成要件行為，然其
    顯係以幫助他人犯罪之意思，實施上開犯罪構成要件以外之
    行為，其幫助詐欺取財犯行可以認定，自應依法論科。
五、核被告曾文雄將上開臺中商業銀行北斗分行帳號000-00-000
    0000號帳戶提款卡及密碼提供予不詳姓名、年約40歲之成年
    人，作為向被害人詐欺取財之出入帳戶，致使被害人葉金嬋
    陷於錯誤，而依指示匯款至被告所提供之上開臺中商業銀行
    北斗分行帳戶內，而遂行其詐欺取財之犯行之所為，係犯刑
    法第30條第1項前段、第339條第1項之幫助詐欺取財罪。又
    被告係幫助犯，並未實際參與詐欺之犯行，所犯情節較正犯
    輕微，爰依刑法第30條第2項規定，減輕其刑。爰審酌被告
    貿然提供帳戶予他人犯罪使用，造成遭受詐騙之人追查贓款
    及實際犯罪行為人發生阻礙，對於社會治安仍具有相當之危
    害性，及其犯罪動機、目的、手段、被害人葉金嬋所受財產
    損失之多寡、未賠償被害人、被告已於本院審理時坦承犯行
    之犯後態度、智識程度等一切情狀，量處如主文所示之刑，
    併諭知易科罰金之折算標準，以示懲儆。雖檢察官求刑6月
    ，惟該求刑顯未慮及嗣被告已承認犯行之情，故該求刑顯屬
    過重，本院不受該求刑之拘束。
據上論斷，應依刑事訴訟法第273條之1第1項、第299條第1項前
段，刑法刑法第30條第1項前段、第2項、第339條第1項、第41條
第1項前段，刑法施行法第1條之1第1項、第2項前段，判決如主
文。
本案經檢察官施教文到庭執行職務。
中    華    民    國   100    年    5     月    27    日
                  刑事第四庭  法  官  陳義忠
以上正本證明與原本無異。
如不服本判決應於收受判決後10日內，向本院提出上訴書狀，並
應敘述具體理由;其未敘述上訴理由者，應於上訴期間屆滿後20
日內向本院補提理由書（均須按他造當事人之人數附繕本）「切
勿逕送上級法院」。
告訴人或被害人對於判決如有不服具備理由請求檢察官上訴者，
其上訴期間之計算係以檢察官收受判決正本之日期為準。
中    華    民    國   100    年    5     月    27    日
                              書記官  吳曉玟
附錄科刑法條
中華民國刑法第339條
意圖為自己或第三人不法之所有，以詐術使人將本人或第三人之
物交付者，處5年以下有期徒刑、拘役或科或併科1千元以下罰金
。
以前項方法得財產上不法之利益或使第三人得之者，亦同。
前二項之未遂犯罰之。